臺灣屏東地方法院交通事件裁定　　　　 96年度交聲字第155號
原處分機關　交通部公路總局高雄區監理所屏東監理站
異　議　人　甲○○
上列異議人因違反道路交通管理處罰條例案件，對於交通部公路
總局屏東監理站96年6 月29日所為之處分（原處分案號：屏監違
字第裁82-V00000000號、恆監違字第裁82-V00000000號），聲明
異議，本院裁定如下：
    主  文
交通部公路總局屏東監理站九十六年六月二十九日屏監違字第裁
八二─Ｖ00000000號裁決書所為之處分撤銷。
前項撤銷部分，甲○○汽車駕駛人駕駛汽車不遵守道路交通標線
之指示，處罰鍰新臺幣壹仟捌佰元。
其餘異議駁回。
    理  由
一、原處分機關以：異議人即受處分人甲○○所有之車牌號碼CP
    6-836 號重型機車，於民國95年5 月26日15時22分，因駕駛
    人騎乘該車，在屏東縣屏東市仁愛國小前，不遵守道路交通
    標線之指示及拒絕停車接受稽查而逃逸之違規，為屏東縣警
    察局交通警察隊以屏警交字第V00000000 號、屏警交字第V0
    0000000 號舉發違反道路交通管理事件通知單逕行舉發，異
    議人未於上開舉發違反道路交通管理事件通知單之應到案日
    期前到案告知違規駕駛人之年籍資料，爰依道路交通管理處
    罰條例第60條第1 項、第2 項第3 款、第63條第1 項之規定
    ，分別裁處罰鍰新臺幣6,000 元、1,800 元及合計記違規點
    數2 點之處分。
二、異議意旨略謂：伊對舉發事實無意見，但伊並未收到上開舉
    發單，監理站逕以最高額裁罰自屬不公，為此聲明異議，請
    求撤銷原處分云云。
三、按交通違規事件之裁罰，性質上屬於交通行政主管機關本於
    職權就公法上具體事件所為之決定而對外直接發生法律效果
    之單方行政行為；關於其新舊法之適用，參照95年2 月5 日
    施行之行政罰法第5 條規定：「行為後法律或自治條例有變
    更者，適用行政機關最初裁處時之法律或自治條例。但裁處
    前之法律或自治條例有利於受處罰者，適用最有利於受處罰
    者之規定」之意旨，應認關於交通違規案件之處罰，仍有「
    從新從輕原則」之適用（臺灣高等法院94年度交抗字第679
    號交通事件裁定意旨參照）。查本件違規行為後，道路交通
    管理處罰條例第63條第1 項業於95年6 月23日經行政院院臺
    交字第0950087685號令發布定自95年7 月1 日施行，而原處
    分機關係於96年6 月29日始為裁決，修正後之道路交通管理
    處罰條例第63條第1 項規定就有同條例第60條第2 項第3款
    情形已不記違規點數，自屬有利於受處罰者之規定，則本件
    應以修正後之道路交通管理處罰條例第63條第1 項為據。至
    異議人行為後，道路交通管理處罰條例第60條第1 項、第2
    項第3 款之處罰僅有文字修正未涉法律變更，自無行政罰法
    第5 條規定之適用，合先敘明。
四、次按汽車駕駛人，駕駛汽車有違反本條例之行為，經交通勤
    務警察或依法令執行交通稽查任務人員制止時，不聽制止或
    拒絕停車接受稽查而逃逸者，除按各該條規定處罰外，處新
    臺幣3,000 元以上6,000 元以下罰鍰；汽車駕駛人，駕駛汽
    車有不遵守道路交通標線之指示情形者，處新臺幣900 元以
    上1,800 元以下罰鍰；汽車駕駛人有第60條第1 項、第2 項
    第1 款、第2 款之情形者，除依原條款處罰鍰外，並予記違
    規點數1 點，道路交通管理處罰條例第60條第1 項、第2 項
    第3 款、第63條第1 項第1 款分別定有明文。又汽車駕駛人
    之行為有闖紅燈或平交道；搶越行人穿越道；違規停車而駕
    駛人不在場；不服指揮稽查而逃逸，或聞消防車、救護車、
    警備車、工程救險車之警號不立即避讓；違規停車或搶越行
    人穿越道，經各級學校交通服務隊現場導護人員簽證檢舉；
    其他違規行為經以科學儀器取得證據資料者情形之一，當場
    不能或不宜攔截製單舉發者，得對汽車所有人逕行舉發處罰
    ，第1 項逕行舉發，應記明車輛牌照號碼、車型等可資辨明
    之資料，查明汽車所有人姓名或名稱、住址後，製單舉發處
    罰之，道路交通管理處罰條例第7 條之2 第1 項、第4 項亦
    有明文。再本條例之處罰，受舉發違反道路交通管理事件之
    被通知人，認為受舉發之違規行為應歸責他人者，應於通知
    單記載之應到案日期前，檢附相關證據及足資辨識、通知應
    歸責人之證明文件，向處罰機關告知應歸責人，處罰機關應
    即另行通知應歸責人到案依法處理，逾期未依規定辦理者，
    仍依本條例各該違反條款規定處罰；處理違反道路交通管理
    事件，有關文書送達之程序，依行政程序法之規定，亦據違
    反道路交通管理事件統一裁罰標準及處理細則第36條、第5
    條分別規定甚明。此外，送達，於應受送達人之住居所、事
    務所或營業所為之；又送達，不能依前2 條規定為之者，得
    將文書寄存送達地之地方自治或警察機關，並作送達通知書
    2 份，1 份黏貼於應受送達人住居所、事務所、營業所或其
    就業處所門首，另1 份交由鄰居轉交或置於該送達處所信箱
    或其他適當位置，以為送達；前項情形，由郵政機關為送達
    者，得將文書寄存於送達地之郵政機關；寄存機關自收受寄
    存文書之日起，應保存3 個月，行政程序法第72條第1 項前
    段及第74條第1 項至第3 項亦分別定有明文。
五、經查：
　(一)異議人即受處分人甲○○所有之車牌號碼CP6-836 號重型機
    車，於95年5 月26日15時22分，因駕駛人騎乘該車，在屏東
    縣屏東市仁愛國小前，不遵守道路交通標線之指示及拒絕停
    車接受稽查而逃逸之違規，為屏東縣警察局交通警察隊逕行
    舉發之事實，有屏東縣警察局屏警交字第V00000000 號、屏
    警交字第V00000000 號舉發違反道路交通管理事件通知單（
    見本院卷第9 頁）、屏東縣警察局96年8 月20日屏警交字第
    0960038189號函附之採證照片（見本院卷第29頁）在卷足憑
    ，異議人復陳稱對舉發事實無意見，足認本件違規事實明確
    。
  (二)舉發機關屏東縣警察局業已將屏警交字第V00000000 號、屏
    警交字第V00000000 號舉發違反道路交通管理事件通知單，
    送交郵政機關以屏東厚生郵局第050616號掛號函件掛號郵寄
    方式，投遞至異議人即受處分人甲○○之住所地即屏東縣內
    埔鄉竹圍村壽埤巷238 號，嗣因投遞2 次均未能獲會晤異議
    人本人，或有辨別事理能力之同居人、受雇人或送達處所之
    接收郵件人員，郵政機關乃95年6 月19日辦理寄存送達，而
    將上開舉發通知單寄存在豐田郵局，異議人迨至96年6 月29
    日始領取等情，有國內各類掛號郵件投遞日期證明單（見本
    院卷第10頁）、屏東縣警察局交通警察隊送達證書（見本院
    卷第12頁）、臺灣郵政股份有限公司屏東郵局96年8 月1 日
    屏郵字第0965001969號函（見本院卷第19頁）在卷足憑，而
    郵政機關所投遞之地址，復確與異議人所述之住所地址（見
    本院卷第34頁反面）、異議人之戶籍地地址相符，亦有異議
    人之戶籍謄本（見本院卷第38頁）附卷可稽，本院復查無積
    極證據證明郵政機關人員違法捏造前揭合法送達之事實，堪
    認上開舉發違反道路交通管理事件通知單業已向正確地址送
    達，並為合法寄存送達，是上開舉發違反道路交通管理事件
    通知單之送達程序難認有何瑕疵可指，已生送達效力。又上
    開舉發違反道路交通管理事件通知單上記載之應到案日期為
    95年7 月10日前，而上開舉發違反道路交通管理事件通知單
    早於95年6 月19日合法寄存送達，已如上述，是異議人於上
    開舉發違反道路交通管理事件通知單合法寄存送達後，認為
    受舉發之違規行為應歸責他人者，應於通知單記載之應到案
    日期前，檢附相關證據及足資辨識、通知應歸責人之證明文
    件，向處罰機關告知應歸責人，然異議人並未依上開規定辦
    理，則原處分機關依道路交通管理處罰條例第85條第1 項規
    定處罰該汽車所有人即異議人，且因異議人已逾越應到期限
    日60日以上，原處分機關就本件違規自應依違反道路交通管
    理事件統一裁罰標準表之規定裁罰最高額，於法尚無不合。
六、原處分機關就本件不遵守道路交通標線之指示之行為，依道
    路交通管理處罰條例第60條第2 項第3 款、第63條第1 項規
    定裁處新臺幣1,800 元，並記違規點數1 點之處分，固非無
    見，惟本件違規後，道路交通管理處罰條例第63條第1 項業
    經修正，修正後之道路交通管理處罰條例第63條第1 項規定
    就有同條例第60條第2 項第3 款情形已不記違規點數，原處
    分機關就此部分之違規行為裁處記違規點數1 點之處分，自
    有未洽。本件異議人即受處分人甲○○空言未收到舉發違反
    道路交通管理事件通知單而聲明異議，雖無理由，惟原處分
    關於不遵守道路交通標線之指示之裁處既有未洽，自應由本
    院將原處分關於該部分予以撤銷，另就此撤銷之部分依道路
    交通管理處罰條例第60條第2 項第3 款之規定裁處新臺幣1,
    800 元，如主文第2 項所示，以資適法，至原處分關於拒絕
    停車接受稽查而逃逸部分，核無違誤，異議人此部分之異議
    為無理由，自應將其異議駁回。
據上論斷，應依道路交通案件處理辦法第19條、第20條前段，裁
定如主文。
中　　華　　民　　國　　96　　年　　11　　月　　12　　日
                    交通法庭    法  官  林家聖
以上正本證明與原本無異。
如不服本裁定應於收受送達後5 日內向本院提出抗告書狀敘述抗
告之理由抗告於臺灣高等法院高雄分院。
中　　華　　民　　國　　96　　年　　11　　月　　12　　日
                                書記官  陳蓉柔
